臺灣士林地方法院民事裁定
110年度司監宣字第17號
聲  請  人  蕭宗林  
相  對  人  蕭宗玟  
上列聲請人聲請選任受監護宣告人特別代理人事件，本院裁定如
下：
    主  文
選任蕭秋菊（女、民國00年00月0日生、身分證統一編號：Z0000
00000號）於受監護宣告人蕭宗玟（男、民國00年0月0日生、身
分證統一編號：Z000000000號）辦理被繼承人蕭輝峰之遺產繼承
分割事宜時，為受監護宣告人蕭宗玟之特別代理人。
聲請程序費用由受監護宣告之人負擔。
    理  由
一、本件聲請意旨略以：聲請人為受監護宣告人蕭宗玟之兄及監
    護人，而聲請人與受監護宣告人之父蕭輝峰於民國110年2月
    3日死亡留有遺產，受監護宣告人與聲請人依法為被繼承人
    之第一順位繼承人，然為辦理遺產繼承分割事件時，因聲請
    人與受監護宣告人同為繼承人，違反民法禁止自己代理及雙
    方代理之規定，致聲請人無法辦理遺產繼承分割事宜，爰聲
    請選任受監護宣告人之姑姑蕭秋菊為受監護宣告人辦理關於
    被繼承人遺產繼承分割事件之特別代理人等情，業據提出戶
    籍謄本、土地登記申請書、土地登記第一類謄本、遺產稅免
    稅證明書、遺產分割協議書、同意書等件為證。
二、按監護人於監護權限內，為受監護宣告之人之法定代理人。
    監護人之行為與受監護宣告之人之利益相反或依法不得代理
    時，法院得因監護人、受監護宣告之人、主管機關、社會福
    利機構或其他利害關係人之聲請或依職權，為受監護宣告之
    人選任特別代理人，民法第1113條、第1098條定有明文。又
    民法第1098條第2 項所定「依法不得代理」係採廣義解釋，
    包括民法第106 條禁止自己代理或雙方代理之情形，以及其
    他一切因利益衝突，法律上禁止代理之情形而言。
三、經查聲請人之主張，業據提出上開書證為憑，堪認聲請人之
    主張為真實，準此，聲請人既係受監護宣告人之監護人，又
    與渠等同為繼承人，若仍代理受監護宣告人分割被繼承人之
    遺產，將形成自己代理之情形，應為法律所禁止，有法律上
    之利害關係，是就被繼承人之遺產分割事宜，足認有為受監
    護宣告人選任特別代理人之必要。查關係人蕭秋菊為受監護
    宣告人之姑姑，彼此間具有一定之親誼及信賴關係，且其於
    聲請人所述辦理遺產繼承分割事件中，並非繼承人或具其他
    利害關係，亦無不適或不宜擔任該受監護宣告人特別代理人
    之消極原因，堪信由其擔任受監護宣告人之特別代理人，對
    其權益應可善盡保護之責任。又核其分割協議書內容，雖全
    部遺產均由聲請人繼承，惟因聲請人尚需肩負負擔照護費用
    及照顧、陪伴受監護宣告人之責，付出心力較多，則此部分
    由聲請人單獨繼承，尚稱公允合理且並無不利於受監護宣告
    人之情事。又關係人蕭秋菊亦同意擔任此職務，有其出具之
    同意書1 件在卷可憑。復經聲請人、關係人蕭秋菊到庭陳述
    明確（見本院110年10月5日非訟事件筆錄）。從而，就該受
    監護宣告人對於被繼承人之遺產繼承分割事件，准依聲請人
    之聲請，選任蕭秋菊為受監護宣告人之特別代理人，爰裁定
    如主文所示。又特別代理人自應就其等所代理之遺產繼承、
    分割等事宜，為受監護宣告人謀求公平與最佳利益，否則如
    因故意或過失，致生損害於受監護宣告人時，即應負賠償責
    任，併予敘明。
四、依家事事件法第164 條第2 項，裁定如主文。
五、如不服本裁定，應於裁定送達後10日內，以書狀向本院提出
    抗告狀，並繳納抗告費新臺幣1,000 元。

中　　華　　民　　國　　110 　年　　10　　月　　13　　日
                  家事庭司法事務官